---
title: "Tarea 07"
output: html_document
---

```{r, warning=FALSE, message=FALSE}
library(tidyverse)
```


**Conteo rápido**

En México, las elecciones tienen lugar un domingo, los resultados oficiales 
del proceso se presentan a la población una semana después. A fin de evitar 
proclamaciones de victoria injustificadas durante ese periodo el INE organiza un 
conteo rápido.
El conteo rápido es un procedimiento para estimar, a partir de una muestra 
aleatoria de casillas, el porcentaje de votos a favor de los candidatos 
en la elección. 

En este ejercicio deberás crear intervalos de confianza para la proporción de
votos que recibió cada candidato en las elecciones de 2006. La inferencia se 
hará a partir de una muestra de las casillas similar a la que se utilizó para el 
conteo rápido de 2006.

El diseño utilizado es *muestreo estratificado simple*, lo que quiere decir que:

i) se particionan las casillas de la pablación en estratos (cada casilla
pertenece a exactamente un estrato), y 

ii) dentro de cada estrato se usa *muestreo aleatorio* para seleccionar las 
casillas que estarán en la muestra. 

En este ejercicio (similar al conteo rápido de 2006):

* Se seleccionó una muestra de $7,200$ casillas

* La muestra se repartió a lo largo de 300 estratos. 

* La tabla `strata_sample_2006` contiene en la columna $N$ el número total de 
casillas en el estrato y en $n$ el número de casillas que se seleccionaron en la 
muestra, para cada estrato:

```{r}
library(estcomp)
strata_sample_2006
```

* La tabla `sample_2006` en el paquete `estcomp` contiene para cada casilla:
    + el estrato al que pertenece: `stratum`
    + el número de votos que recibió cada partido/coalición: `pan`, `pri_pvem`, 
    `panal`, `prd_pt_convergencia`, `psd` y la columna `otros` indica el 
    número de votos nulos o por candidatos no registrados.
    + el total de votos registrado en la casilla: `total`.

```{r}
sample_2006
```

Una de las metodolgías de estimación, que se usa en el conteo rápido, es 
*estimador de razón* y se contruyen intervalos de 95% de confianza usando el método normal con error estándar bootstrap. En este ejercicio debes construir intervalos usando este procedimiento.

Para cada candidato:

1. Calcula el estimador de razón combinado, para muestreo estratificado la 
fórmula es:

$$\hat{p}=\frac{\sum_h \frac{N_h}{n_h} \sum_i Y_{hi}}{\sum_h \frac{N_h}{n_h} \sum_i X_{hi}}$$
donde:

* $\hat{p}$ es la estimación de la proporción de votos que recibió el candidato
en la elección.

* $Y_{hi}$ es el número total de votos que recibió el candidato
en la $i$-ésima casillas, que pertence al $h$-ésimo estrato.

* $X_{hi}$ es el número total de votos en la $i$-ésima casilla, que pertence al 
$h$-ésimo estrato. 

* $N_h$ es el número total de casillas en el $h$-ésimo estrato.

* $n_h$ es el número de casillas del $h$-ésimo estrato que se seleccionaron en 
la muestra.

```{r}
# El siguiente código estima las proporciones para todos los partidos 
# puedes utilizarlo o escribir tu propio código
estimacion_sample <- sample_2006 |> 
            select(polling_id, stratum, pri_pvem:total) |> # columnas relevantes
            pivot_longer(names_to = "party", values_to = "votes", 
                         cols = pri_pvem:otros) |> # alargamos
            group_by(stratum, party) |> 
            summarise(Y = sum(votes), 
                      X = sum(total), 
                      .groups = "drop"
            ) |> 
            left_join(strata_sample_2006, by = "stratum") |> # unimos tabla de pesos
            group_by(party) |> 
            summarise(p_hat = 100 * sum(N / n * Y) / sum(N / n * X), .groups = "drop")
estimacion_sample
```


2. Utiliza **bootstrap** para calcular el error estándar, y reporta tu 
estimación del error.
    + Genera 1000 muestras bootstrap.
    + Recuerda que las muestras bootstrap tienen que tomar en cuenta la 
    metodología que se utilizó en la selección de la muestra original, en este
    caso, lo que implica es que debes tomar una muestra aleatoria independiente
    dentro de cada estrato.

```{r}
library(rsample)
```

```{r}
estimador <- function(split, ...){
  muestra <- analysis(split) |> group_by(stratum)
  muestra |> 
    select(polling_id, stratum, pri_pvem:total) |> # columnas relevantes
    pivot_longer(names_to = "party", values_to = "votes", 
               cols = pri_pvem:otros) |> # alargamos
    group_by(stratum, party) |> 
    summarise(Y = sum(votes), 
              X = sum(total), 
              .groups = "drop"
    ) |> 
    left_join(strata_sample_2006, by = "stratum") |> # unimos tabla de pesos
    group_by(party) |> 
    summarise(estimate = 100 * sum(N / n * Y) / sum(N / n * X), .groups = "drop")
}
```

```{r}
p_hats <- bootstraps(sample_2006, 1000) |> 
  mutate(res_boot = map(splits, estimador)) |> pull(res_boot)
```

```{r}
party_df <- data.frame(matrix(ncol = 6, nrow = 0))

for(iter in p_hats){
  p_hat <- iter$estimate
  party_df <- rbind(party_df, p_hat)
}
names(party_df) <- c("otros", "pan", "panal", "prd_pt_conv", "pri_pvem", "psd")
head(party_df)
```

```{r}
sd_boot_otros <- sd(party_df$otros)
print(paste0("El error estándar para OTROS es :", sd_boot_otros))
sd_boot_pan <- sd(party_df$pan)
print(paste0("El error estándar para PAN es :", sd_boot_pan))
sd_boot_panal <- sd(party_df$panal)
print(paste0("El error estándar para panal es :", sd_boot_panal))
sd_boot_prd_pt_conv <- sd(party_df$prd_pt_conv)
print(paste0("El error estándar para prd_pt_conv es :", sd_boot_prd_pt_conv))
sd_boot_pri_pvem <- sd(party_df$pri_pvem)
print(paste0("El error estándar para pri_pvem es :", sd_boot_pri_pvem))
sd_boot_psd <- sd(party_df$psd)
print(paste0("El error estándar para psd es :", sd_boot_psd))
```

```{r}
party_df <- data.frame(matrix(ncol = 6, nrow = 0))

for(iter in p_hats){
  p_hat <- iter$estimate
  party_df <- rbind(party_df, p_hat)
}
names(party_df) <- c("otros", "pan", "panal", "prd_pt_conv", "pri_pvem", "psd")
head(party_df)
```
```{r}
sd_boot_otros <- sd(party_df$otros)
print(paste0("El error estándar para OTROS es :", sd_boot_otros))
sd_boot_pan <- sd(party_df$pan)
print(paste0("El error estándar para PAN es :", sd_boot_pan))
sd_boot_panal <- sd(party_df$panal)
print(paste0("El error estándar para panal es :", sd_boot_panal))
sd_boot_prd_pt_conv <- sd(party_df$prd_pt_conv)
print(paste0("El error estándar para prd_pt_conv es :", sd_boot_prd_pt_conv))
sd_boot_pri_pvem <- sd(party_df$pri_pvem)
print(paste0("El error estándar para pri_pvem es :", sd_boot_pri_pvem))
sd_boot_psd <- sd(party_df$psd)
print(paste0("El error estándar para psd es :", sd_boot_psd))
```
3. Construye un intervalo del 95% de confianza utilizando el método normal. Revisa si el supuesto de normalidad es razonable.

```{r}
g_qq <- party_df |>
  ggplot(aes(sample = otros)) +
  geom_qq() + geom_qq_line(colour = "red") +
  geom_hline(yintercept = quantile(party_df$otros, 0.975), colour = "gray") +
  geom_hline(yintercept = quantile(party_df$otros, 0.025), colour = "gray") +
  labs(title="Revisando normalidad para OTROS")
g_qq
```

```{r}
g_qq <- party_df |>
  ggplot(aes(sample = pan)) +
  geom_qq() + geom_qq_line(colour = "red") +
  geom_hline(yintercept = quantile(party_df$pan, 0.975), colour = "gray") +
  geom_hline(yintercept = quantile(party_df$pan, 0.025), colour = "gray") +
  labs(title="Revisando normalidad para PAN")
g_qq
```

```{r}
g_qq <- party_df |>
  ggplot(aes(sample = panal)) +
  geom_qq() + geom_qq_line(colour = "red") +
  geom_hline(yintercept = quantile(party_df$panal, 0.975), colour = "gray") +
  geom_hline(yintercept = quantile(party_df$panal, 0.025), colour = "gray") +
  labs(title="Revisando normalidad para PANAL")
g_qq
```

```{r}
g_qq <- party_df |>
  ggplot(aes(sample = prd_pt_conv)) +
  geom_qq() + geom_qq_line(colour = "red") +
  geom_hline(yintercept = quantile(party_df$prd_pt_conv, 0.975), colour = "gray") +
  geom_hline(yintercept = quantile(party_df$prd_pt_conv, 0.025), colour = "gray") +
  labs(title="Revisando normalidad para PRD_PT_CONV")
g_qq
```

```{r}
g_qq <- party_df |>
  ggplot(aes(sample = pri_pvem)) +
  geom_qq() + geom_qq_line(colour = "red") +
  geom_hline(yintercept = quantile(party_df$pri_pvem, 0.975), colour = "gray") +
  geom_hline(yintercept = quantile(party_df$pri_pvem, 0.025), colour = "gray") +
  labs(title="Revisando normalidad para PRI_PVEM")
g_qq
```

```{r}
g_qq <- party_df |>
  ggplot(aes(sample = psd)) +
  geom_qq() + geom_qq_line(colour = "red") +
  geom_hline(yintercept = quantile(party_df$psd, 0.975), colour = "gray") +
  geom_hline(yintercept = quantile(party_df$psd, 0.025), colour = "gray") +
  labs(title="Revisando normalidad para PSD")
g_qq
```
```{r}
intervalo_95_otros <- c(mean(party_df$otros) - 2*sd_boot_otros, mean(party_df$otros) + 2*sd_boot_otros) |> round(2)
intervalo_95_pan <- c(mean(party_df$pan) - 2*sd_boot_pan, mean(party_df$pan) + 2*sd_boot_pan) |> round(2)
intervalo_95_panal <- c(mean(party_df$panal) - 2*sd_boot_panal, mean(party_df$panal) + sd_boot_panal) |> round(2)
intervalo_95_prd_pt_conv <- c(mean(party_df$prd_pt_conv) - 2*sd_boot_prd_pt_conv, mean(party_df$prd_pt_conv) + sd_boot_prd_pt_conv) |> round(2)
intervalo_95_pri_pvem <- c(mean(party_df$pri_pvem) - 2*sd_boot_pri_pvem, mean(party_df$pri_pvem) + 2*sd_boot_pri_pvem) |> round(2)
intervalo_95_psd <- c(mean(party_df$psd) - 2*sd_boot_otros, mean(party_df$psd) + sd_boot_psd) |> round(2)
```

4. Reporta tus intervalos en una tabla. 

```{r}
p_hat_sample <- estimacion_sample$p_hat |> round(2)
intervals_df <- data.frame(matrix(ncol = 4, nrow = 0))
names(intervals_df) <- c("partido", "extremo izquierdo", "extremo derecho", "estimación bootstrap")
intervals_df <- rbind(intervals_df, c("OTROS", intervalo_95_otros, mean(party_df$otros) |> round(2)))
intervals_df <- rbind(intervals_df, c("PAN", intervalo_95_pan, mean(party_df$pan) |> round(2)))
intervals_df <- rbind(intervals_df, c("PANAL", intervalo_95_panal, mean(party_df$panal) |> round(2)))
intervals_df <- rbind(intervals_df, c("PRD_PT_CONV", intervalo_95_prd_pt_conv, mean(party_df$prd_pt_conv) |> round(2)))
intervals_df <- rbind(intervals_df, c("PRI_PVEM", intervalo_95_pri_pvem, mean(party_df$pri_pvem) |> round(2)))
intervals_df <- rbind(intervals_df, c("PSD", intervalo_95_psd, mean(party_df$psd) |> round(2)))
intervals_df <- cbind(intervals_df, p_hat_sample)
names(intervals_df) <- c("partido", "extremo izquierdo", "extremo derecho", "estimación bootstrap", "estimacion sample")
```

```{r}
intervals_df
```